【裁判字號】    99,交聲更,22
【裁判日期】    991112
【裁判案由】    違反道路交通管理處罰條例聲明異議
【裁判全文】
臺灣士林地方法院交通事件裁定        99年度交聲更字第21號
原處分機關  臺北市交通事件裁決所
異  議  人
即受處分人  甲○○
上列異議人即受處分人因違反道路交通管理處罰條例事件，對於
臺北市交通事件裁決所中華民國94年6 月15日北市裁二字第裁00
-00000000 號、94年7 月6 日北市裁催字第裁22-ACV636596號裁
決聲明異議，前經本院以99年度交聲字第813 號、814 號裁定原
處分撤銷，嗣經臺灣高等法院以99年度交抗字第1908號、第1911
號裁定撤銷發回，本院更為裁定如下：
    主  文
異議駁回。
    理  由
一、按受處分人，不服主管機關依道路交通管理處罰條例第8 條
    所為之處罰，得於接到裁決書之翌日起20日內，向管轄地方
    法院聲明異議，同條例第87條第1 項定有明文。又依本條例
    第87條規定向法院聲明異議之期間，自裁決送達之翌日起算
    ，並得依法扣除在途期間及聲請回復原狀；法院認聲明異議
    不合法律上之程式或其異議權已經喪失者，應以裁定駁回之
    ，民國99年10月26日修正名稱及全文之道路交通事件處理辦
    法第11條、第17條前段亦分別定有明文。
二、原處分意旨略以：異議人即受處分人甲○○於94年4 月7 日
    晚間11時38分許，駕駛車牌號碼U4 -6560號自用小客車，在
    臺北市南港區南湖大橋下有燈光號誌管制之交岔路口闖紅燈
    ，經警當場攔停舉發，經原處分機關於94年6 月15日依道路
    交通管理處罰條例第53條第1 項規定，以北市裁二字第裁00
    -00000000 號裁決書裁處罰鍰新臺幣（下同）5,400 元並記
    違規點數3 點；異議人又於94年5 月1 日因在6 個月內違規
    記點共達6 點以上，再經原處分機關於94年7 月6 日依同條
    例第63條第3 項規定，以北市裁催字第裁22-ACV-636596 號
    裁決書裁處吊扣異議人駕駛執照1 個月等語。
三、異議意旨略以：舉發現場當時是施工期間，異議人有看到員
    警臨檢處，並有特別注意紅綠燈，而現場當時為單行道，異
    議人是綠燈右轉，但員警說是紅燈右轉，因異議人確實沒有
    違規，竟在換照時要吊扣駕照，造成異議人生活上困難，故
    向本院提出異議，求為撤銷原處分。
四、按處理違反道路交通管理事件，有關文書送達之程序，依行
    政程序法之規定，違反道路交通管理事件統一裁罰基準及處
    理細則第5 條定有明文。而道路交通管理處罰條例第89條前
    段雖明定「法院受理有關交通事件，準用刑事訴訟法之規定
    」，然此係專就法院受理交通案件之相關審理調查程序而言
    ，而監理機關之裁決為行政機關就公法上具體事件所為之決
    定，法律屬性係一行政處分（行政程序法第92條第1 項參照
    ），因道路交通管理處罰條例針對裁決書之送達並未有特別
    規定，依行政程序法第3 條第1 項：「行政機關為行政行為
    時，除法律另有規定外，應依本法規定為之」之總則性規定
    ，有關監理機關裁決書之送達程序，自應適用行政程序法之
    規定甚明。經查：
  (一)按送達，於應受送達人之住居所、事務所或營業所為之；於
    應送達處所不獲會晤應受送達人時，得將文書付與有辨別事
    理能力之同居人、受僱人或應送達處所之接收郵件人員；送
    達不能依前2 條規定為之者，得將文書寄存送達地之地方自
    治或警察機關，並作送達通知書兩份，一份黏貼於應受送達
    人住居所、事務所、營業所或其就業處所門首，另一份交由
    鄰居轉交或置於該送達處所信箱或其他適當位置，以為送達
    ；前項情形，如係以郵務人員為送達人者，得將文書寄存於
    附近之郵政機關，行政程序法第72第1 項、第73條第1 項及
    第74條第1 項、第2 項分別定有明文。又當事人應為送達之
    處所不明者，行政機關得依申請，准為公示送達，無人為公
    示送達之申請者，行政機關為避免行政遲延，認為有必要時
    ，得依職權命為公示送達；公示送達應由行政機關保管送達
    之文書，而於行政機關公告欄黏貼公告，告知送達人得隨時
    領取，並得由行政機關將文書或其節本刊登政府公報或新聞
    紙；又公示送達自公告之日起，其刊登政府公報或新聞紙者
    ，自最後刊登之日起，經20日發生效力。行政程序法第78條
    第1 項第1 款、第2 項、第80條、第81 條 亦分別定有明文
    。
  (二)又行政程序法第72條第1 項前段所稱「住居所」係民法上概
    念（民法第20條至第24條參照），指當事人依一定事實，足
    認以久住之意思，住於一定之地域者，即為設定其住所於該
    地。而所謂「一定事實」，包括戶籍登記、實際居住、權利
    責任歸屬情形等，不以戶籍登記資料為唯一依據。蓋戶籍登
    記之住址（即戶籍所地址) ，為戶籍管轄區內之處所，主要
    發生選舉、兵役、教育等公法上效力，與住居所為民法上法
    律行為之準據，發生各種民事上效力，二者規範意旨不同。
    實務上戶籍法上住址與民法上住居所，絕大多數情形雖為同
    一處所，但並非當然同一，個案中仍應依實際住居情形詳予
    審認。惟在道路交通事件中，若應受送達人並未陳明其他送
    達處所，且車籍或駕籍登記地址與應受送達人戶籍址相同，
    在兼顧訴訟權益及行政效能下，該處自得認定為車主之住所
    。查本件異議人原設籍臺北縣中和市○○路，嗣於85年12月
    2 日遷籍至臺北縣土城市○○○路，再於90年9 月13日遷籍
    至臺北市○○區○○街179 號，迄未遷出之事實，有卷附個
    人基本資料、遷徙紀錄可佐，而異議人普通小型車駕駛執照
    及其名下車牌號碼U4-6560 號自用小客車之登記地址亦為臺
    北市○○區○○街179 號，有汽車車籍、駕駛證照紀錄在卷
    可參，則原處分機關認定異議人於裁決作成當時即94年間之
    住所為「臺北市○○區○○街179 號」，於法並無不合。
  (三)本件二裁決處分之作成時間分別為94年6 月15日、同年7 月
    6 日，其中94年6 月15日裁決書經郵寄送達「臺北市○○區
    ○○街179 號」處，因「應送達處所查無此人」而不能送達
    ，原處分機關認異議人應為送達之處所不明，故就94年7 月
    6 日裁決書並未再行送達，即於94年12月8 日在臺北市政府
    公報上以公示送達方式送達上開兩件裁決書之事實，有裁決
    書信封、訴訟（行政）文書不能送達事由報告書、本院99年
    7 月30日公務電話紀錄送達證書、臺北市政府公報在卷可稽
    （本院原審卷第11、12、15、16、17、27、28頁參照），故
    本件裁決書送達程序合法，異議期限應自刊登政府公報最後
    刊登之日即94年12月8 日起，經20日即同年月28日午夜12時
    發生效力，因異議人當時住所地係臺北市大同區，依法院訴
    訟當事人在途期間標準第4 條第1 款之規定，並無扣除在途
    期間之問題，故異議人聲明異議期間末日應為95年1 月17日
    ，茲異議人遲至99年6 月24日始具狀向原處分機關聲明異議
    ，有聲明異議狀上之收文章戳可憑，其異議顯不合法律上程
    式，依前揭法條意旨，應以裁定駁回之。
據上論斷，應依道路交通事件處理辦法第17條前段，裁定如主文
。
中    華    民    國    99    年    11    月    12    日
                     交通法庭法  官   楊皓清
以上正本證明與原本無異。
如不服本裁定，應於裁定送達5日內，向本院提出抗告狀。
                              書記官   朱俶伶
中    華    民    國    99    年    11    月    12    日

司法院資訊處製作；財團法人民間司法改革基金會備份。
